臺灣高等法院民事裁定
109年度家抗字第14號
抗  告  人  吳榮華
上列抗告人因與相對人吳玟葶等間請求分割遺產事件，對於中華
民國109年1月15日臺灣臺北地方法院108年度重家繼訴字第14號
所為裁定提起抗告，本院裁定如下：
    主  文
原裁定關於核定訴訟標的價額部分廢棄。
本件訴訟標的價額核定為新臺幣捌佰玖拾捌萬貳仟捌佰壹拾柒元
。
    理  由
一、按訴訟標的之價額，由法院核定。核定訴訟標的之價額，以
    起訴時之交易價額為準；無交易價額者，以原告就訴訟標的
    所有之利益為準，民事訴訟法第77條之1第1項、第2項定有
    明文。而法院核定訴訟標的之價額，應以原告起訴主張之原
    因事實為核計依據。又依同法第77條之11規定，分割共有物
    涉訟，以原告因分割所受利益之價額為準。另請求分割共有
    物事件上訴時，其訴訟標的價額及上訴利益額，均應以原告
    起訴時因分割所受利益之客觀價額為準，不因被告或原告提
    起上訴而有所歧異。民法第1164條所定之遺產分割，既係以
    遺產為一體，整個的為分割，並非以遺產中各個財產之分割
    為對象，則於分割遺產之訴，其訴訟標的價額及上訴利益額
    自應依全部遺產於起訴時之總價額，按原告所佔應繼分比例
    定之（最高法院94年度台抗字第146號、最高法院104年度台
    抗字第787號裁判意旨參照）。
二、經查：
    ㈠、抗告人以兩造係被繼承人吳陳不之繼承人為由，訴請依
        兩造各自之應繼分比例，分割吳陳不所遺留如原法院民
        國108年12月12日108年度重家繼訴字14號判決(下稱原
        審判決)附表一(下稱原判決附表一)編號1至編號6所示
        之遺產等情，有起訴狀、108年11月28日言詞辯論筆錄
        及原判決附卷可憑（見原法院卷第11至15頁、第294頁
        、第308至312頁）；堪認本件屬分割遺產之共有物訴訟
        ，其訴訟標的價額之核定，自應以抗告人（即原告）起
        訴時因分割所受利益之客觀價額為準。
    ㈡、準此，抗告人提起本件訴訟時，原判決附表一編號1、2
        所示不動產依卷附財政部臺北國稅局遺產稅繳清證明書
        所載之不動產價值各為土地1728萬及房屋7萬300元（見
        原法院卷第31頁），加計原判決附表一編號3、4、5由
        抗告人保管之現金兩筆各9萬7273元、12萬3957元，及
        金飾價值3萬5千元，再加原判決附表一編號6所示相對
        人之母潘罔却自被繼承人吳陳不合作金庫帳戶所提領之
        款項各3萬9103元及32萬元後，抗告人起訴所主張之遺
        產價值應為1796萬5633元（計算式：00000000元＋70300
        元＋97273元＋123957元＋35000元＋39103元＋320000），以
        上開全部遺產於起訴時之總價額，按抗告人所佔應繼分
        比例計算，則本件訴訟標的價額及上訴利益額應為898
        萬2817元(計算式：00000000×抗告人應繼分1/2，元以
        下四捨五入）。
    ㈢、抗告人之抗告意旨雖略以：伊僅就原判決附表一編號6所示2筆金額，原審判決未予認定為遺產部分，提起上訴，並非對原判決附表一全部上訴云云。惟揆諸首揭法條意旨說明，分割遺產事件訴訟標的價額之核定，應按抗告人於原法院起訴請求分割所受利益之客觀計價為標準，上訴利益之核定亦以此為準，而非以抗告人因原審判決而受有之不利益，作為核定上訴利益價額之標準，且分割遺產之訴，應以遺產為一體整個分割，並非以遺產中各個財產之分割為對象，則分割遺產之訴，其訴訟標的價額及上訴利益額自應依全部遺產於起訴時之總價額，按原告所佔應繼分比例定之。是以，抗告人以其僅就原判決附表一編號6提起上訴為由，抗辯原裁定上訴利益計算有誤云云，並無可取。
    ㈣、從而，本件訴訟標的價額應核定為898萬2817元，而原裁
        定僅以原判決附表一編號1、2所示不動產價值共1735萬
        300元（00000000元＋70300元），再以抗告人所佔應繼
        分比例計算核定本件訴訟標的為867萬5150元（0000000
        0×抗告人應繼分1/2），即有可議，抗告意旨雖未指摘
        及此，惟訴訟費用額由法院依職權確定，原裁定上開部
        分既屬有誤，仍應由本院將原裁定此部分廢棄，並裁定
        如主文第二項所示。另原裁定關於核定訴訟標的價額部
        分既經本院廢棄，則命補繳裁判費部分即失所附麗，併
        予敘明。 
三、據上論結，本件抗告為有理由。爰裁定如主文。
中　　華　　民　　國　　109 　年　　2 　　月　　19　　日
                  家事法庭
                      審判長法  官  楊絮雲
                            法  官  李昆霖
                            法  官  張宇葭
正本係照原本作成。
本裁定除以適用法規顯有錯誤為理由外，不得再抗告。如提起再
抗告，應於收受送達後10日內委任律師為代理人向本院提出再抗
告狀。並繳納再抗告費新臺幣１千元。
中　　華　　民　　國　　109 　年　　2 　　月　　19　　日
　　　　　　　　　　　　　  書記官  李佳姿